【裁判字號】    90,交聲,220
【裁判日期】    900621
【裁判案由】    違反道路交通管理處罰條例聲明異議
【裁判全文】
臺灣臺北地方法院交通事件裁定              九十年度交聲字第二二０號
    異議人即
    受處分人  乙○○
右列受處分人因違反道路交通管理處罰條例案件，對於臺北市交通事件裁決所中華民
國九十年二月二十七日所為之處分（原處分案號：北市裁三字第駕裁二二－ＩＡ00
00000號），聲明異議，本院裁定如左：
        主      文
異議駁回。
        理      由
一、按汽車駕駛人停車時，有停車時間、位置、方式、車種不依規定者，處新台幣（
    下同）六百元以上一千二百元以下罰鍰，行為時道路交通管理處罰條例第五十六
    條第一項第九款定有明文；又使用身心障礙者專用停車位者，應將專用停車位識
    別證置於汽車擋風玻璃明顯處或黏貼於機車車首，以供查核驗證，為身心障礙者
    專用停車位設置管理辦法第九條定有明文。是身心障礙者使用專用停車位，應將
    專用停車位識別證放置於汽車擋風玻璃明顯處，方符合法令規範，否則，即有停
    車方式不依規定之違規行為。末交通違規事件裁罰案件，性質上屬於交通行政主
    管機關本於職權就公法上具體事件所為之決定而對外直接發生法律效果之單方行
    政行為，參酌行政法院五十六年度判字第八一號判例意旨「本件原告行為時尚在
    舊所得稅法施行期間，實體上固應適用舊法，但被告官署稽徵程序係開始於現行
    所得稅法令公佈施行以後，程序上即應適用新法」，本件道路交通管理處罰條例
    雖於民國九十年一月十七日公佈修正，於同年六月一日適用，然無比較新舊法之
    問題。
二、本件受處分人即異議人乙○○為領有身心障礙專用停車位識別證之人士，於九十
    年一月十一日下午三時二十五分許，將車號ＤＩ－七七二八號自用小客車停放於
    台北市○○○路一五五巷六六弄前身心障礙專用停車位上，並未將專用停車位識
    別證置放於車內擋風玻璃內側，為台北市停車管理處交通助理員甲○○發現未置
    放專用停車位識別證，以拍照存證方式逕行舉發。經受處分人收受舉發單後，於
    應到案日期前申訴，原處分機關函請舉發機關調查結果，仍認受處分人有上開違
    規行為，乃依行為時道路交通管理處罰條例第五十六條第一項第九款之規定從輕
    裁處受處分人六百元罰鍰。
三、本件訊據受處分人坦承於右開時地停車之事實不諱，惟矢口否認有右開違規行為
    辯稱：伊殘障停車證放在擋風玻璃前方，警察從後面照相，沒有從前面云云，然
    查：證人舉發交通助理員甲○○到庭證稱：我當時覺得受處分人已經違規，所以
    從後面照，我確定我看到受處分人車前擋風玻璃沒有置放殘障識別證，且我當停
    車管理員十多年，知道殘障停車識別證要擺放在車前擋風玻璃已二年左右，當時
    確實沒看到殘障停車證等語，因交通警員或交通助理員掣單舉發違反道路交通管
    理處罰條例所列之違規事實，本質上為行政處分，係公務員或依法令從事公務之
    人員基於職務上權力，依法就特定之具體事件所為具有公法上效果之單方行政行
    為，基於公務員為公法上行為具有公信力之原則，該行政處分當可被推定為真正
    ，其據以依法處分之事實認定亦為真正無誤，本此公信原則，乃立法者賦予行政
    機關制定違反道路交通事件統一裁罰標準及處理細則，使勤務警員或交通助理員
    得當機處分（如該細則第二十三條）以達其維護交通秩序、安全之行政目的，反
    之，若謂公務員或依法令從事公務之人員一切行政行為均需預留證據以證其實，
    則國家行政勢必窒礙難行，據此，刑事訴訟法就犯罪證據有關之規定中與屬行政
    秩序罰之交通違規裁罰本質不合之部分，自不在準用之列。從而，受處分人既未
    就執勤交通助理員之舉發有誤提出相關證據以供調查，本院經查亦無任何證據足
    資證明其有捏造事實違法取締之情事，則執勤交通助理員本其維護通秩序、安全
    職責所為之舉發，自應受到合法、正確之推定。又依身心障礙者專用停車位設置
    管理辦法立法之目的在於公共停車場明顯處依身心障礙者保護法第四十八條第一
    項保留比例之規定，設置身心障礙者專用停車位，以促進身心障礙者於公共停車
    場之方便，間接保障身心障礙者之權益，是依上開辦法第六條之規定，身心障礙
    者本人或其家屬一人得申請身心障礙者專用停車位識別證，並應依上開辦法第九
    條之規定於使用身心障礙專用停車位時，應將專用停車位識別證正本置放於汽車
    明顯處，方符合規定，此有內政部九十年二月十五日台（九十）內社字第九００
    四六四九號函在卷為憑。本件受處分人既無法證明於右開時地停車時確實擺放專
    用停車位識別證，所辯自不足採。本件受處分人有右開之違規行為，事證明確，
    原處分機關依行為時道路交通管理處罰條例第五十六條第一項第九款規定裁處罰
    鍰六百元，核無違誤，本件受處分人之異議為無理由，自應將其異議駁回。
四、據上論斷，應依道路交通案件處理辦法第十九條，裁定如主文。
中      華      民      國    九十      年      六      月    二十一    日
                          臺灣臺北地方法院交通法庭
                                  法  官  李  麗  玲
右正本證明與原本無異。
如不服本裁定，應於裁定送達後五日內向本院提出抗告狀。
                                  書記官  江  虹  儀
中      華      民      國    九十      年      六      月    二十二    日


司法院資訊處製作；財團法人民間司法改革基金會備份。
